臺北高等行政法院裁定
111年度救字第201號
聲  請  人  姜榮昇                                  
上列聲請人因訴訟救助事件，不服本院民國111年8月25日111年
度抗字第46號裁定，聲請再審（本院111年度他再字第23號），
並聲請訴訟救助，就訴訟救助部分，本院裁定如下：
    主  文
聲請駁回。
聲請訴訟費用由聲請人負擔。
    理  由
一、聲請意旨略以：聲請人就本院民國111年8月25日111年度抗
    字第46號裁定聲請再審（本院111年度他再字第23號），並
    聲請訴訟救助；因聲請人具有中低收入戶證明，為法律扶助
    法第5條第1項第1款所稱之無資力，已經釋明無資力支出訴
    訟費用之事實，且本件訴訟必有勝訴之望，爰聲請法院准予
    訴訟救助等語。
二、按當事人無資力支出訴訟費用者，行政法院應依聲請，以裁
    定准予訴訟救助，但顯無勝訴之望者，不在此限；聲請人無
    資力支出訴訟費用之事由應釋明之；前項釋明，得由受訴行
    政法院管轄區域內有資力之人出具保證書代之，行政訴訟法
    第101條、第102條第2項、第3項定有明文。而所謂無資力，
    係指窘於生活，且缺乏經濟上之信用者而言；法院調查聲請
    人是否無資力支出訴訟費用，專就聲請人提出之證據為之，
    如聲請人並未提出證據，或依其提出之證據，未能信其無資
    力支出訴訟費用之主張為真實，即應將其聲請駁回，無依職
    權調查或定期命補正之必要。
三、經查：聲請人因訴訟救助事件，不服本院111年8月25日111
    年度抗字第46號裁定，聲請再審（本院111年度他再字第23
    號），並聲請訴訟救助，固據提出臺北市○○區公所111年度
    低收入戶及中低收入戶資格審查結果通知書為憑；然低收入
    戶、中低收入戶標準乃行政主管機關為提供社會救助所設立
    之核定標準，與法院就有無資力支出訴訟費用之認定，係屬
    二事。又法律扶助法第5條規定之無資力，係指符合社會救
    助法規定之低收入戶、中低收入戶，符合特殊境遇家庭扶助
    條例第4條第1項之特殊境遇家庭，其可處分之資產及每月可
    處分之收入低於一定標準者；而社會救助法第4條之1第1項
    規定之中低收入戶，乃指符合家庭總收入平均分配全家人口
    ，每人每月不超過最低生活費1.5倍，且家庭財產未超過中
    央、直轄市主管機關公告之當年度一定金額者，作為核發救
    助金額若干之標準，並非全然無資力，核與行政訴訟法第10
    1條所謂無資力，指窘於生活且缺乏經濟上之信用者，尚屬
    有間。則聲請人雖主張其為中低收入戶，但此僅能證明符合
    中低收入戶標準，尚不足以釋明有何窘於生活，且缺乏經濟
    上之信用，而無資力支出裁判費之情事；復聲請人並無提出
    其他能即時調查之證據，不足認其窘於生活且缺乏經濟上之
    信用，未能信其無資力支出訴訟費用之主張為真實。是聲請
    人未能具體釋明本件有何無資力支出訴訟費用之事由，或已
    由有資力之人出具保證書代之，其聲請訴訟救助，為無理由
    ，應予駁回。　　
四、依行政訴訟法第104條，民事訴訟法第95條、第78條，裁定
    如主文。
中　　華　　民　　國　　111 　年　　11　　月　　30　　日
                    臺北高等行政法院第一庭
                              審判長法  官  蕭忠仁
                                    法  官  羅月君
                                    法  官  黃翊哲
上為正本係照原本作成。
不得抗告。
中　　華　　民　　國　　111 　年　　11　　月　　30　　日
　　　　　　　　　　　　　      　　書記官　李芸宜